臺灣高等法院刑事判決　　　　　　　 93年度交上訴字第176號
　　上　訴　人　臺灣臺北地方法院檢察署檢察官
　　被　　　告　甲○○
　　選任辯護人　張香奚律師
以上上訴人因被告過失致死案件，不服臺灣臺北地方法院九十三
年度交訴字第三九號，中華民國九十三年九月二十七日第一審判
決（起訴案號：臺灣臺北地方法院檢察署九十二年度偵字第一四
六七九號、第一六五三九號），提起上訴，本院判決如下：
    主  文
上訴駁回。
    事  實
一、甲○○係受僱於國光客運股份有限公司（下稱國光客運公司
    ）之營業大客車司機，為從事駕駛業務之人。民國九十二年
    五月二十七日下午七時三十五分許，甲○○駕駛ＦＷ─○一
    ○號營業大客車，沿臺北市○○○路（起訴書誤載為重慶南
    路）北往南最內側車道行駛，行經重慶北路、忠孝西路交岔
    路口時停等紅燈，俟號誌轉換為綠燈欲起步時，原應注意車
    前狀況，並隨時採取必要之安全措施，而依當時天候晴，雖
    處夜間，但有照明，道路無障礙物，視距良好，並無不能注
    意之情事。竟因疏於注意車前適有行人孫聲遠於該禁止行人
    穿越之道段，違規由西往東穿越道路，致於所駕駛之大客車
    綠燈起步時，不慎撞及孫聲遠，使孫聲遠因而倒地，並遭大
    客車輾過，致受有出血性休克併血氣胸之嚴重傷害，於送醫
    前即不治死亡。甲○○於肇事後未被有偵查犯罪職權之機關
    或公務員發覺前，即主動報警並向據報到場處理之臺北市政
    府警察局中正第一分局（下稱中正一分局）交通分隊警員坦
    承肇事自首接受裁判。
二、案經中正一分局報告臺灣臺北地方法院檢察署檢察官偵查起
    訴。
    理  由
一、右揭犯罪事實，業據被告甲○○於原審及本院審理中坦承不
    諱，核與證人即目擊事故經過之郭益固於偵查中證述情節相
    符（見第一六五三九號偵查卷第七六頁至第七八頁），復有
    道路交通事故現場圖、調查報告表、交通事故談話紀錄表、
    道路交通事故補充資料表、現場照片、內政部警政署刑事警
    察局九十二年七月十六日刑醫字第○九二○一一○一六七號
    鑑驗書、九十二年八月十四日刑鑑字第○九二○一一○一五
    八號鑑驗通知書等附卷可稽（見第一六五三九號偵查卷第十
    六頁至第二八頁、第七一頁至第七三頁；第一四六七九號偵
    查卷第二二頁）。而被害人孫聲遠因遭被告駕駛之大客車撞
    及，受有出血性休克併血氣胸之傷害，於送醫前即因傷重不
    治死亡，亦經臺灣臺北地方法院檢察署檢察官督同法醫師相
    驗無訛，有驗斷書、勘驗筆錄、相驗屍體證明書及相驗照片
    在卷足憑（見相驗卷第十八頁至第二五頁、第一六五三九號
    偵查卷第四七頁至第六十頁）。此部份事實堪以認定。
二、按汽車行駛時，駕駛人應注意車前狀況，並隨時採取必要之
    安全措施，道路交通安全規則第九十四條第三項定有明文。
    被告駕駛營業大客車行經上開道路，自應遵守該項交通安全
    規定。而依卷附道路交通事故補充資料表所載，事發之際天
    候晴，雖處夜間，但有照明，道路無障礙物，視距良好，並
    無不能注意之情事，被告於原審坦承駕車於肇事路口前停等
    紅燈，俟綠燈起步時，均未發現被害人在車陣中違規穿越道
    路，且於撞到被害人後，雖有聽到撞擊聲，仍因未能察覺肇
    事，而繼續前行，直至證人即同時於右側車道行駛之他車駕
    駛人郭益固向被告按鳴喇叭示意，始下車察看，得知肇事等
    語，顯見被告於車行途中，並未確實注意車前狀況，自有過
    失無疑。又肇事路段為雙向各四線道道路，雖未劃分快慢車
    道，但路中設有以欄杆做成之分隔島，且距肇事地點不到一
    百公尺處即有行人穿越道，有道路交通事故現場圖、調查報
    告表及現場照片在卷可稽。依道路交通安全規則第一百三十
    四條第一款、第二款規定，該處禁止行人穿越道路，被害人
    竟貿然在車陣中違規穿越道路，致遭被告駕車撞擊，被害人
    對於本件事故發生，自亦有過失，臺北市車輛行車事故鑑定
    委員會亦同此認定，有該會九十二年七月九日北鑑審字第○
    九二三○一九六三○○號鑑定意見書在卷為憑（見第一六五
    三九號偵查卷第八頁至第十頁）。惟被害人對於本件事故發
    生，雖與有過失，然亦無解於被告之過失責任。而被害人死
    亡既因被告駕駛過失所致，自與被告之過失行為間，有相當
    因果關係。事證明確，被告犯行堪以認定。
三、被告自承為營業大客車司機，自屬從事駕駛業務之人（見第
    一六五三九號偵查卷第六頁）。被告駕駛業務上過失，致被
    害人死亡，核被告所為，係犯刑法第二百七十六條第二項之
    業務過失致人於死罪。按汽車駕駛人，在快車道依規定駕車
    行駛，因行人或慢車不依規定，擅自進入快車道，而致人受
    傷或死亡，依法應負刑事責任者，減輕其刑，道路交通管理
    處罰條例第八十六條第二項固定有明文。雖本件係被害人違
    規穿越道路擅自進入車道，致發生事故傷重死亡，然依卷附
    道路交通事故調查報告表（見第一六五三九號偵查卷第二八
    頁）所示，本件肇事路段並未劃分快慢車道，被告自無從依
    該項規定減輕刑責。惟被告於肇事後未被有偵查犯罪職權之
    機關或公務員發覺前，即向據報到場處理之中正一分局交通
    分隊警員坦承肇事接受裁判，有自首調查報告表在卷足憑（
    見第一六五三九號偵查卷第二九頁），核與自首規定相符，
    應依刑法第六十二條前段規定減輕其刑。
四、原審調查結果，適用刑法第二百七十六條第二項、第六十二
    條前段、第七十四條第一款、第四十一條第一項前段，罰金
    罰鍰提高標準條例第一條前段、第二條規定，同時審酌被告
    因過失致被害人死亡，所生危害重大，過失情節尚稱輕微、
    被害人違規穿越道路方為本件事故肇事主因、犯後坦承犯行
    ，態度良好，頗具悔意等一切情狀，量處有期徒刑六月，並
    諭知易科罰金之折算標準。另以被告前未曾受有期徒刑以上
    刑之宣告，有本院被告全國前案紀錄表為憑，經此科刑後，
    應足資警惕，信無再犯之虞，因認所宣告之刑以暫不執行為
    適當，乃宣告緩刑三年，以啟自新。認事用法，核無違誤，
    量刑亦稱妥適。公訴人上訴以：被告於案發至今，遲未與被
    害人家屬和解，且被告為職業駕駛人，本應負較高之注意義
    務，竟仍疏未注意車前狀況，撞及被害人致死，顯有重大過
    失，原審量刑顯屬過輕。惟本件事故地點係禁止行人穿越路
    段，被害人違規穿越，致遭被告駕車撞擊，被害人顯有重大
    過失。且本件案發後，被告任職之國光客運公司早於九十三
    年八月十七日委請被告辯護人代為處理民事賠償事宜，有該
    公司九十三年八月十七日（九三）業字第九三二○○六八五
    號函在卷為憑。被告辯護人於原審及本院準備程序、審理時
    亦曾多次表示願與被害人家屬和解，被害人家屬於原審亦稱
    願與被告洽談。惟因被害人家屬始終未提出賠償金額之計算
    標準，及至本院審理時，亦僅向本院提出刑事附帶民事訴訟
    起訴狀，請求國光客運公司應給付六百餘萬元，然未提出計
    算賠償金額之依據，亦未到庭陳述意見，致雙方無法達成協
    議，顯見被告自始即有與被害人家屬和解之意。公訴人指稱
    被告毫無和解誠意，顯與事實不符。足見本件上訴，為無理
    由，應予駁回。
據上論斷，應依刑事訴訟法第三百六十八條，判決如主文。
本案經檢察官邱美育到庭執行職務。
中　　華　　民　　國　　94　　年　　1 　　月　　6 　　日
                  交通法庭審判長法  官  陳祐輔
                                法  官  洪昌宏
                                法  官  陳國文
以上正本證明與原本無異。
如不服本判決，應於收受送達後十日內向本院提出上訴書狀，其
未敘述上訴之理由者並得於提起上訴後十日內向本院補提理由書
（均須按他造當事人之人數附繕本）。
                                書記官  蔡棟樑
中　　華　　民　　國　　94　　年　　1 　　月　　6 　　日
附錄：本案論罪科刑法條全文
刑法第二百七十六條第二項：
因過失致人於死者，處二年以下有期徒刑、拘役或二千元以下罰
金。
從事業務之人，因業務上之過失犯前項之罪者，處五年以下有期
徒刑或拘役，得併科三千元以下罰金。
